【裁判字號】    98,上訴,193
【裁判日期】    980331
【裁判案由】    搶奪等
【裁判全文】
臺灣高等法院臺南分院刑事判決         98年度上訴字第193號
上  訴  人  臺灣嘉義地方法院檢察署檢察官
被      告  乙○○
上列上訴人因被告搶奪等案件，不服臺灣嘉義地方法院97年度訴
字第945號中華民國97年12月29日第一審判決（起訴案號：臺灣
嘉義地方法院檢察署97年度偵字第7727、7893號），提起上訴，
本院判決如下：
    主  文
原判決撤銷。
乙○○犯竊盜貳罪，各處有期徒刑陸月；鑰匙壹支沒收。又犯搶
奪貳罪，各處有期徒刑拾月。應於刑之執行前令入勞動場所強制
工作年。有期徒刑部分應執行貳年陸月；鑰匙壹支沒收。
    犯 罪 事 實
一、乙○○係有謀生能力之成年人，前曾因犯偷竊機車後騎乘該
    機車搶奪之犯行，經判處罪刑，甫於民國97年8月13日假釋
    出獄，現仍在假釋期間，因欠錢花用，竟意圖為自己不法之
    所有，再度以所偷取之機車搶奪他人之財物，為有犯罪習慣
    之人，其先於97年10月10日19時50分許，在嘉義市○區○○
    路10號旁，趁無人注意之際，以自備之機車鑰匙1支發動機
    車之方式，竊取丁○○所有之車牌號碼TBC－985號輕型機車
    1部，得手後騎乘該車尋找搶奪之對象，於同日20時45分許
    ，在嘉義市○區○○路與和平路口處，見婦女甲○○手拿1
    只手提包獨自行走，遂騎乘該機車接近甲○○，趁甲○○不
    及防備之際，徒手搶走甲○○手上所拿之手提包1個（內有
    現金新臺幣約4萬元、身分證1張、鑰匙1串、行動電話1支）
    、衣服1件及貴賓證1張，得手後先將衣服1件及貴賓證1張丟
    棄，匆忙慌亂中，僅自手提包內取出現金新臺幣約1萬元後
    ，即將上揭手提包連同包內之其餘東西及前揭機車一同棄置
    在嘉義市○○路地○道附近，所得金錢則花用一空；又於97
    年10月16日15時許，在嘉義市○區○○路9號前，意圖為自
    己不法之所有，持同1把鑰匙，以上開相同手法竊取戊○○
    所有之車牌號碼UMB－491號輕型機車1部，得手後復騎乘該
    機車尋找搶奪目標，於同日16時30分許，在嘉義市○區○○
    路與維新路口處，見丙○○獨自騎乘機車，手提袋放置在機
    車腳踏板上，再以前揭同1手法搶奪丙○○之手提袋1個（內
    有身分證、駕照、行照及提款卡各1張及現金新臺幣約2萬元
    ），嗣丙○○遭搶後，大聲呼叫並騎車沿路追逐，乙○○情
    急之際，在嘉義市○區○○路與民樂街口處，與張雅絲所騎
    機車發生碰撞倒地後，始棄車及丙○○之手提袋而逃離現場
    ，經警據報後，調閱路口監視攝影畫面，始循線查獲上情。
二、案經嘉義市警察局第二分局報請臺灣嘉義地方法院檢察署檢
    察官偵查起訴。
    理  由
一、訊據被告乙○○對於上揭事實均坦承不諱，核與證人即被害
    人甲○○、丙○○於警詢時（見嘉市警二偵字第0970005952
    號卷第6至8頁；嘉市警二偵字第0970005738號卷第7至13頁
    ）及原審審理時之證詞（見原審卷審判筆錄）、證人即被害
    人丁○○、戊○○於警詢時之證詞（見嘉市警二偵字第0970
    005952號卷第9至15頁；嘉市警二偵字第0970005738號卷第
    14至15頁）、證人張雅絲於警詢中證述（見嘉市警二偵字第
    0970005738號卷第16至20頁）情節相符，並有被害報告單4
    張（見嘉市警二偵字第0970005952號卷第19至20頁；嘉市警
    二偵字第0970005738號卷第26至27頁）、贓物認領保管單2
    張（見嘉市警二偵字第0970005952號卷第21頁；嘉市警二偵
    字第0970005738號卷第28頁）、作案時所著衣物鞋子照片6
    張（見嘉市警二偵字第0970005738號卷第29頁至30頁）、現
    場照片20張（見嘉市警二偵字第0970005738號卷第32頁至41
    頁）、監視器翻拍相片10張（見嘉市警二偵字第0970005738
    號卷第42頁至46頁）等在卷及有鑰匙1支、作案時所著衣服
    、褲子各1件扣案可資佐證。足徵被告乙○○上開自白核與
    事實相符。本件事證明確，被告乙○○之竊盜及搶奪犯行，
    均堪認定，應依法論科。
二、核被告乙○○2次竊取被害人丁○○、戊○○之機車所為，
    均係犯刑法第320條第1項之竊盜罪，又2次搶奪被害人甲○○及丙○○財物所為，均係犯刑法第325條第1項之搶奪罪。
    而被告乙○○所犯上開4罪，犯意各別、行為互殊，應予分
    論併罰。
三、又被告乙○○前有施用第一級毒品犯行，經判處有期徒刑6
    月，又有偷竊他人機車以之搶奪他人財物犯行，經判處有期
    徒刑2年4月，合併應執行有期徒刑2年7月，於95年9月21日
    入監執行後，97年8月13日假釋出獄，有台灣高等法院被告
    前案紀錄表在卷足稽，其於假釋期間，再度於上揭時、地犯
    同樣之偷竊他人機車以之搶奪他人財物之犯行，顯係有犯罪
    習慣之人，應依刑法第90條第1項、第2項之規定，於刑之執
    行前令入勞動場所強制工作3年。
四、原審以被告乙○○本件所犯竊盜及搶奪罪均事證明確，因予
    論科，固非無見。但查，被告乙○○乃具有謀生能力之成年
    人，前因偷竊機車後騎乘機車搶奪犯行，已經判處罪刑並因
    而入監服刑，甫於97年8月13日假釋出獄，有臺灣高等法院
    被告前案紀錄表在卷可稽，被告乙○○於假釋期內，竟不思
    以正當途徑獲取金錢，猶以竊車後搶奪之罪行謀利，顯見其
    有不勞而獲之犯罪習慣無疑，是僅藉刑法自由刑之執行，實
    不足以徹底根絕其惡性。故有對被告併為諭知強制工作之必
    要。檢察官上訴意旨指摘原審未併對被告施以保安處分諭知
    ，為有理由，自應由本院將原判決予以撤銷改判。
五、本院審酌被告乙○○業有偷竊機車後騎乘機車搶奪犯行之前
    科紀錄，甫假釋於短期內即再犯本案，及其本件犯罪手段、
    所得財物價值、對被害人等所生之損害，以及被告國小畢業
    ，智識程度不高，生活狀況，暨身染疾病且於犯罪後始終坦
    承犯行，態度尚稱良好等一切情狀，分別量處如主文所示之
    刑，併定其應執行刑。為矯正被告犯罪惡習，維護社會治安
    ，本件併有施以保安處分矯治之必要，爰依刑法第90條第1
    項、第2項之規定，併諭知被告乙○○應於刑之執行前令入
    勞動場所強制工作3年。末查，扣案之鑰匙1支為被告乙○○
    所有，且供上開2次竊取機車犯行所用，已據被告乙○○供
    承在卷，爰依法宣告沒收之。至扣案之衣服1件及褲子1件，
    僅為被告乙○○犯案當日所穿著之衣、褲，雖可做為被告犯
    罪之證據資料，然難謂係供被告犯前開竊盜及搶奪犯行所用
    之物，故不予宣告沒收，附此敘明。
六、據上論結，應依刑事訴訟法第369條第1項、第364條，刑法
    第320條第1項、第325條第1項、第38條第1項第2款、第51條
    第5款、第90條第1項、第2項，刑法施行法第1條之1第1項、
    第2項前段，判決如主文。
本案經檢察官楊治宇到庭執行職務。
中    華    民    國    98    年    3     月   31     日
                  刑事第二庭    審判長法  官  葉居正
                                      法  官  吳勇輝
                                      法  官  郭千黛
以上正本證明與原本無異。
竊盜罪部分不得上訴。
其餘部分，如不服本判決應於收受送達後10日內向本院提出上訴
書狀，其未敘述上訴理由者，並得於提起上訴後10日內向本院補
提理由書（均須按他造當事人之人數附繕本）「切勿逕送上級法
院」。
                                      書記官  尤乃玉
中    華    民    國    98    年    4     月    1     日
附錄本案論罪科刑法條全文：
中華民國刑法第320條第1項
意圖為自己或第三人不法之所有，而竊取他人之動產者，為竊盜
罪，處5年以下有期徒刑、拘役或5百元以下罰金。
中華民國刑法第325條第1項
意圖為自己或第三人不法之所有，而搶奪他人之動產者，處6月
以上5年以下有期徒刑。


司法院資訊處製作；財團法人民間司法改革基金會備份。
